【裁判字號】    99,交聲,355
【裁判日期】    990203
【裁判案由】    聲明異議
【裁判全文】
臺灣臺中地方法院交通事件裁定        99年度交聲字第355號
原處分機關  交通部公路總局臺中區監理所
受處分人即
異  議  人  甲○○
上列異議人因違反道路交通管理處罰條例案件，對於交通部公路
總局臺中區監理所民國99年1 月5 日所為之處分（原處分：中監
違字第裁60-ZCA280485號裁決書），聲明異議，本院裁定如下：
    主    文
異議駁回。
    理    由
一、按汽車行駛於高速公路、快速公路或設站管制之道路，不遵
    使用限制、禁止、行車管制及管理事項之管制規則者而行車
    速度超過規定之最高速限或低於規定之最底速限者，處汽車
    駕駛人新台幣3,000 元以上6,000 元以下罰鍰，道路交通管
    理處罰條例第33條第1 項第1 款訂有明文。
二、原處分機關略以：受處分人即異議人甲○○（下稱異議人）
    於民國96年9 月13日8 時46分駕駛1466-PT 號自用一般小客
    貨車，在國道一號高速公路南下152 公里處，因限速100 公
    里，經雷達測速照相測定行速為114 公里，超速14公里，經
    內政部警政署國道公路警察局第三警察隊以公警局交字第ZC
    A280485 號舉發違反道路交通管理事件通知單逕行舉發，異
    議人不服提出申訴，經本所函覆後仍不服，本所爰依道路交
    通管理處罰條例第33條第1項第1款、第63條第1項第1款，以
    中監違字第60-ZCA280485號裁處新臺幣（下同）3,000 元整
    ，並記駕駛人點數1 點，逾期不繳納者，依法移送強制執行
    等語。
三、聲明異議意旨略以：異議人所有1466-PT 號車於民國98年3
    月11日過戶給第三人謝蕙宇，當時並無ZCA280485 號違規通
    知單，依道路交通管理處罰條例第9 條之1 規定，汽車所有
    人向公路監理機關辦理各項異動，繳清未結案之罰鍰，爰此
    ，該車既於民國98年3 月11日辦理過戶，為何還有民國96年
    9 月13日ZCA280485 號違規案，實在存疑，另依違反道路交
    通管理事件統一基準及處罰細則第44條規定，違反道路交通
    管理事件行為人，未依規定自動繳納罰鍰，或未依規定到案
    聽後裁決，處罰機關應依基準表於舉發違反道路交通管理事
    件通知單送達且逾越應到案日期限60日後之3 個月內，逕行
    裁決之。處罰機關未按照程序處罰，依罪疑唯輕，應予撤銷
    原處分，不罰。
四、經查：
  (一)本件異議人原有車牌號碼1466-PT 之自用一般小客貨車，於
    民國96年9 月13日8 時46分許，行經國道一號高速公路南下
    152 公里處限定最高時速100 公里之路段，以時速122 公里
    之速度超速行駛，經以雷達測速器測定上揭行車速度後，為
    警依採證照片逕行舉發，此有內政部警政署國道公路警察局
    公警局交字第ZCA280485 號舉發違反道路交通管理事件通知
    單1 紙及採證照片一禎附卷可稽，上述自用小客車駕駛人超
    速行駛之違規行為既經科學儀器取得證據而逕行舉發，堪認
    該自用小客貨車於上揭時地確有超速行駛之行為無訛。
  (二)異議人雖以前開情詞置辯，然按「行政罰之裁處權，因3 年
    期間之經過而消滅。前項期間，自違反行政法上義務之行為
    終了時起算。但行為之結果發生在後者，自該結果發生時起
    算。」行政罰法第27條定有明文，異議人所有之上開車輛之
    違規行為發生於96年9 月13日，，原處分機關於民國99年1
    月5 日所為裁決，顯未逾行政罰法前開規定所定之3 年時效
    期間。異議人辯稱本件違規行為事隔多年，才收受原處分機
    關之裁決書云云，實不足為免罰之理由。異議人雖又爭執上
    開車輛於98年辦理過戶時，監理所未盡清查及告知責任云云
    。然查原舉發單位於民國96年11月29日委由郵務機關送達舉
    發通知單予異議人，因不獲會晤異議人，又無有辨別事理能
    力之人收受，遂寄存於臺中英才郵局，因此舉發單位遲未於
    公路監理系統登錄送達情形，原處分機關嗣於民國97年4 月
    3 函請舉發機關完成送達，然舉發單位遲未完成登錄，原處
    分機關遂於97年9 月11日將本案移回舉發機關，而於公路監
    理系統註記移回舉發單位，故異議人辦理過戶時，尚無法繳
    納該筆違規罰鍰，此有交通部公路總局臺中區監理所97年4
    月3 日中堅自字第0971003253號函、97年9 月11日中監自字
    第097100 8146 號函及內政部警政署國道公路警察局第三警
    察隊98年12月21日公警三字第0980372874號函3 紙附卷可稽
    。是以，本件車輛於前開違規時間，既仍屬異議人所有，原
    處分機關據此裁處異議人，亦非無據。
  (三)至違反道路交通管理事件統一裁罰基準及處理細則第44條第
    1 項前段有關「逾越應到案期限60日之3 個月」期間之規定
    ，係主管機關交通部與內政部為因應道路交通管理處罰條例
    漏未規範裁決時效所為之補充性質行政命令，因該細則第44
    條第1 項並未規定處罰機關違反「逾越應到案期限60日之3
    個月」期間之規定時發生失權之效果，應屬訓示之規定，旨
    在促使各處罰機關儘速處理，以免形成積案，導致無法達成
    交通管理之目的（臺灣高等法院臺中分院96年度交抗字第10
    78號、97年度交抗字第183 號裁定同此見解）。原處分機關
    未依上開細則規定於受處分人逾越應到案期限60日之3 個月
    內依基準表逕行裁罰，固有處分遲延或行政管理之缺失，然
    並不因而生失權之效果，所作成之裁決處分仍屬合法有效，
    是異議人亦難執此作為本件違規之免責事由。
  (四)綜上所述，本件異議人確有「汽車行駛高速公路速度超過規
    定最高速限」之違規行為無誤，原處分機關以異議人有違反
    道路交通管理處罰條例第33條第1 項第1 款、第63條第1 項
    第1 款規定加以裁處，並無違誤，其異議為無理由，應予駁
    回。
據上論斷，應依道路交通管理處罰條例第87條第2 項，道路交通
案件處理辦法第19條，裁定如主文。
中    華    民    國    99    年     2    月    3    日
                  交通法庭    法  官  潘曉玫
得抗告
以上正本證明與原本無異。
如不服本裁定，應於收受送達後5日內向本院提出抗告狀。（應
附繕本）
                              書記官  張齡方
中    華    民    國    99    年    2    月    3    日

司法院資訊處製作；財團法人民間司法改革基金會備份。
